【裁判字號】    90,上易,1273
【裁判日期】    900619
【裁判案由】    電子遊戲場業管理條例等
【裁判全文】
臺灣高等法院高雄分院刑事判決                    九十年度上易字第一二七三號
    上  訴  人
    即  被  告  乙○○
右上訴人因違反電子遊戲場業管理條例案件，不服台灣高雄地方法院九十年度易字第
一一一四號中華民國九十年六月十九日第一審判決（聲請簡易判決處刑案號：台灣高
雄地方法院檢察署八十九年度偵字第一○七六八號），提起上訴，本院判決如左：
    主  文
上訴駁回。
    事實及理由
一、本案經本院審理結果，認第一審判決以被告乙○○所為，係違反公司法第十五條
    第一項公司不得經營登記項目以外之業務之規定，應依同法第十五條第三項論處
    及違反電子遊戲場業管理條例第十五條之未依電子遊戲場業管理條例規定辦理營
    利事業登記者，不得經營電子遊戲場業之規定，其違反同條例第十五條之規定，
    應依同條例第二十二條之規定處斷；所犯上開二罪名，為想像競合犯，依刑法第
    五十五條之規定，應從一重以電子遊戲場業管理條例第二十二條規定論處，並審
    酌被告為圖謀小利，未向主管機關申請營利事業登記，即擅自經營電子遊戲場業
    ，惟念其犯後坦承犯行，尚知悔悟，且擺設時間非長，尚查無有何重大之獲利情
    事等一切情狀，量處拘役貳拾日，如易科罰金，以參佰元折算壹日，並宣告電子
    遊戲機伍拾壹台均沒收，認事用法及量刑均無不當，應予維持，除引用第一審判
    決書記載之事實、證據及理由（詳如附件）外，並補充敘述如次。
二、被告乙○○上訴意旨雖以：本件扣案之電子遊戲機並非伊所有，亦非伊所經營之
    「如炬企業有限公司」所有，「如炬企業有限公司」係將電子遊戲機之經營權交
    由邱豊元經營，為警查獲後，店即已收起，不再經營，扣案之電子遊戲機亦不知
    被載往何處云云，並提出經營合約書、租賃契約書各一紙為證。惟查，被告乙○
    ○於警訊時已坦承為「如炬企業有限公司」之實際負責人，為警查獲無照電玩等
    語（見八十九年三月三十一日警訊筆錄）；於檢察官偵查中復供稱：於八十九年
    一月開始經營電子遊藝場，同年三月三十日為警查獲上開電子遊戲機等語（見檢
    察官八十九年五月二十五日訊問筆錄）；於原審審理中更供承：確有擺設上開電
    子遊戲機，有營業等語（見原審九十年五月十五日、同年六月五日審判筆錄）。
    被告乙○○自警訊、檢察官偵查中，迄原審審理時，始終未曾提及上開電子遊戲
    機為他人所有，且供承上開電子遊戲機係其所擺設、經營，其於本院審理中翻異
    前詞，改稱「如炬企業有限公司」係將電子遊戲機之經營權交由邱豊元經營，上
    開電子遊戲機非其所有云云，自非足取。至於被告乙○○所提出經營合約書、租
    賃契約書各一紙，並未記載上開電子遊戲機究為何人所有、擺設、經營，且本院
    依上開經營合約書、租賃契約書所載住址傳喚邱豊元到庭為證，經郵務人員送達
    傳票結果，該址亦無邱豊元其人，此有送達傳票之信封在卷足憑，尤不足認被告
    上開所辯為真實。被告之上訴為無理由，應予駁回。
三、被告經合法傳喚，無正當理由不到庭，爰不待其陳述逕行判決。
據上論結，應依刑事訴訟法第三百七十三條、第三百七十一條、第三百六十八條，判
決如主文。
本案經檢察官林應華到庭執行職務。
中      華      民      國    九十      年      八      月    二十四    日
                              臺灣高等法院高雄分院刑事第三庭
                                  審判長法官  莊秋桃
                                        法官  莊崑山
                                        法官  陳中和
右正本證明與原本無異。
不得上訴。
                                      書記官  梁美姿
中      華      民      國    九十      年      八      月    二十八    日
附錄本案論罪科刑法條全文：
電子遊戲場業管理條例第二十二條：
違反第十五條規定者，處行為人一年以下有期徒刑、拘役或科或併科新台幣五十萬元
以上二百五十萬元以下罰金。
公司法第十五條第三項
公司負責人違反前二項規定時，各處一年以下有期徒刑、拘役或科或併科新臺幣十五
萬元以下罰金，並賠償公司因此所受之損害。
                                                                  Ａ
臺灣高雄地方法院刑事判決                          九十年度易字第一一一四號
    公  訴  人  臺灣高雄地方法院檢察署檢察官
    被      告  乙○○  男二十六歲（民國○○○年○○月○○○日生）
                        住高雄市楠梓區○○○街一六二巷三十一號
                        身分證統一編號：Ｅ一二二三八五九一號
右列被告因違反電子遊戲場業管理條例案件，經檢察官聲請簡易判決處刑（八十九年
度偵字第一○七六八號），本院高雄簡易庭認不宜以簡易判決處刑（八十九年度雄簡
字第八九○號），簽移本院依通常程序審理，本院判決如左：
    主  文
乙○○違反未依電子遊戲場業管理條例規定辦理營利事業登記者，不得經營電子遊戲
場業之規定，處拘役貳拾日，如易科罰金，以參佰元折算壹日。
附表所示之電子遊戲機伍拾壹台，均沒收。
    事  實
一、乙○○係設於高雄市○○區○○街七十二號二樓「如炬企業有限公司」（懸掛招
    牌為「邁可花式撞球俱樂部」）之負責人，明知該公司經高雄市政府建設局核准
    登記營事業項目為(1)運動器材批發業(2)玩具、娛樂用品批發業(3)運動器材零售業
    (4)玩具、娛樂用品零售業(5)國際貿易業(6)菸酒批發業(7)飲料批發業(8)食品、飲料
    零售業(9)菸酒零售業(10)飲料店業。核准業務並不包括經營撞球場業及電子遊戲場
    業務，並明知未依電子遊戲場業管理條例規定辦理營利事業登記者，不得經營電
    子遊戲場業規定，竟未依規定向主管機關高雄市政府辦理營利事業登記，自民國
    八十九年二月三日該條例公布施行起至同年五月十七日止，在其經營之上開店內
    ，擺設如附表所示之電子遊戲機供不特定人投幣為益甲類之遊戲，而違規經營電
    子遊戲場業。嗣於八十九年三月三十日晚間十時十分許及同年五月十七日晚間十
    時十五分許分別為高雄市政府警察局苓雅分局及高雄市政府建設局在上址臨檢查
    獲。
二、案經高雄市政府建設局函送臺灣高雄地方法院檢察署檢察官偵查起訴。
    理  由
一、右揭事實，迭據被告乙○○於警訊、偵查中及本院審理時坦承不諱，核與證人即
    現場查獲之警員郭順安於本院審理時所證述之情節相符，並有高雄市政府營利事
    業登記證、變更登記事項卡、高雄市政府警察局苓雅分局臨檢紀錄表、高雄市政
    府聯合稽查紀錄表各一紙及現場照片六張在卷可稽，被告自白顯與事實相符。本
    件事證明確，被告犯行洵堪認定。
二、按電子遊戲場業管理條例第四條第一項前段規定「本條例所稱電子遊戲機，指利
    用電、電子、電腦、機械或其他類似方式操縱，以產生或顯示聲光、影像、圖案
    、動作之遊戲機具」，故上開營業中之機台，自屬電子遊戲機無訛。次按所謂「
    經營電子遊戲場業」，並不以專營或主要營業為設置電子遊戲機，經不特定人娛
    樂之營利事業為限，業經主管機關經濟部於八十九年九月十九日以經（八九）商
    字第八九二一八一五八號函釋明確，應以被告是否有經營此事業為準，縱被告所
    營事業雖非主要或專營電子遊戲機，仍有同條例之適用。次按電子遊戲場業管理
    條例第十五條規定之立法意旨係為健全電子遊戲場之營業秩序，明定任何人未依
    該條例規定辦理電子遊戲場業之營利事業登記者，不得經營電子遊戲場業，是以
    騎樓、走道、寺廟、補習班等場所，自不得設置電子遊戲機營業，此亦有經濟部
    八十九年三月七日經（八九）商字第八九○○五五二一號函釋一紙在卷可參。至
    電子遊戲場業管理條例雖係商業登記法之特別法，該條例未規定者，依商業登記
    法之規定，該條例第一條第二項固定有明文，惟一般未辦商業登記而開業，僅得
    連續處罰罰鍰，已無刑事處罰（八十八年十二月二十九日修正公佈），與本條例
    未辦電子遊戲場業登記須刑事處罰不同，立法上顯然欲以刑事罰管制電子遊戲場
    業，本條例第十五條所謂未依本條例規定辦理營利事業登記者，不得經營電子遊
    戲場業，當然包括符合要件，尚未登記即營業者及不符合要件，無從辦理登記而
    營業者，不能以行為人不具該條例之要件，謂其毋庸辦理登記，而不得予以刑事
    處罰。另商業登記法第四條第一項雖規定小規模商業免辦登記，惟電子遊戲場業
    並非中央主管機關經濟部所定之小規模商業，自不得以其電子遊戲之規模大小或
    營業額多少，謂其為免辦登記之商業。核被告乙○○所為，係違反公司法第十五
    條一項公司不得經營登記項目以外之業務之規定，應依同法第十五條第三項論處
    及違反電子遊戲場業管理條例第十五條之未依電子遊戲場業管理條例規定辦理營
    利事業登記者，不得經營電子遊戲場業之規定，其違反同條例第十五條之規定，
    應依同條例第二十二條之規定處斷。被告未經許可於同址經營電子遊戲場之行為
    ，係基於同一之經營電子遊戲場為業務之犯意，而反覆所為之行為，乃實質上一
    罪，應僅論以一罪。又被告以一未經許可經營登記項目以外之業務行為，觸犯上
    開二罪名，為想像競合犯，依刑法第五十五條之規定，應從一重以電子遊戲場業
    管理條例第二十二條規定論處。爰審酌被告為圖謀小利，未向主管機關申請營利
    事業登記，即擅自經營電子遊戲場業，惟念其犯後坦承犯行，尚知悔悟，且擺設
    時間非長，尚查無有何重大之獲利情事等一切情狀，量處如主文所示之刑，以資
    懲儆。又刑法第四十一條業已於九十年一月十日修正公布，並於同年月十二日生
    效，其第一項前段規定為「犯最重本刑為五年以下有期徒刑以下之刑之罪，而受
    六個月以下有期徒刑或拘役之宣告，因身體、教育、職業、家庭之關係或其他正
    當事由，執行顯有困難者，得以一元以上三元以下折算一日，易科罰金。」，本
    件被告犯罪時間雖在上開條文修正生效前，然依刑法第二條第一項前段規定，行
    為後法律有變更者，應適用裁判時之法律，故依刑法第二條第一項前段之規定，
    就被告所宣告之刑併以諭知易科罰金之折算標準。至如附表所示之電子遊戲機五
    十一台，係供犯罪所用之物，且為被告所有，業經被告供明在卷可按，雖查獲時
    未經警扣案，然亦不能證明業已滅失，仍應依刑法第三十八條第一項第二款規定
    併予宣告沒收。
三、另起訴書犯罪事實雖載有被告「擺設電腦十七台，供不特定之人遊戲，從事電子
    遊戲場業，：：：」等語，因認被告此部分尚涉有違反電子遊戲場業管理條例第
    十五條之規定，應依同條例第二十二條之規定處斷。然查，電子遊戲場業管理條
    例自八十九年二月三日公布施行後，主管機關經濟部於八十九年五月五日（八九
    ）商字第八九一二四二八號函指出：「業者利用電腦網際網路供人下載或擷取
    遊戲之營業，應登記於現行公司行號營業項目『代號Ｊ７９９９９其他娛樂業
    』（．．．）項下營業」；該部於八十九年五月十九日經（八九）商字第八九
    一三四九四號函亦指出：「按其他娛樂業（利用電視遊樂器裝置提供卡匣供人操
    作娛樂、利用電腦功能以磁碟、光碟供人遊戲娛樂、利用電腦擷取網際網路資料
    供人遊戲者）非屬電子遊戲場業。」並謂「其他娛樂業所訂三種營業所提供之遊
    戲軟體，部分或未國內廠商代理進口，而係由個人至國外網站下載而得，此與『
    電子遊戲場業管理條例』規範電子遊戲場業之管理在於營業分級與機具分類及評
    鑑、查驗貼證（該條例第四、五、六、七、十一、十四、十七等條文）自有不同
    ，固不宜將之視為相同行業」；該部於八十九年三月二十四日經（八九）商字第
    八九二五八五三號函更指出：「：：：至利用網路功能供消費者至國內外網站
    擷取或下載遊戲軟體，因其所提供之遊戲係依據不同網站提供者，與電子遊戲機
    僅提供單一或固定之遊戲軟體不同；又其營業型態係為計時收費，與一般電子遊
    戲機之計次收費有異；且因電子遊戲機有固定程式之主機板可供查驗貼證，而網
    路遊戲則否，故利用電腦建置網路供人擷取或下載遊戲與電子遊戲機之定義有別
    ，兩者不宜視為相同行業，是經濟部於八十七年十二月十五日經（八七）商字第
    八七二三一八九號會議記錄將本行業歸類於J799990其他娛樂業」，亦即頒佈
    該條例之中央主管機關已明示，利用電腦功能以磁碟、光碟供人遊戲娛樂或利用
    電腦擷取網際網路資料供人遊戲者，應屬其他娛樂業，非屬電子遊戲場業。復觀
    以電子遊戲場業管理條例所稱電子遊戲場業，係指設置電子遊戲機供不特定人益
    甲娛樂之營利事業（第三條）。而所謂電子遊戲機，則指利用電、電子、電腦、
    機械或其他類似方式操縱，以產生或顯示聲光影像、圖案、動作之遊樂機具，或
    利用上述方式操縱鋼珠或鋼片發射之遊樂機具（該條例第四條第一項）。又電子
    遊戲機分成益甲類、鋼珠類及娛樂類（該條例第四條第二項）。關於電子遊戲場
    業之營業分級更分成普通級（指僅設置益甲類電子遊戲機，供兒童、少年及一般
    大眾遊藝者）及限制級（指設置鋼珠類、娛樂類或附設益甲類電子遊戲機，僅供
    十八歲以上之人遊藝者）；電子遊戲場業在同一營業場所不得混合營業級別經營
    （第五條）。若對照同條例第六條規定，「電子遊戲機之製造業、進口人或軟體
    設計廠商，應於製造或進口前，就其軟體，向中央主管機關申請核發評鑑分類文
    件；並於出廠或進口時，向中央主管機關申請查驗，合格者，發給機具類別標示
    證。但專供出口電子遊戲機之製造，不在此限。前項查驗，中央主管機關得委託
    相關團體協助之。中央主管機關為執行第一項之評鑑分類，應成立評鑑委員會，
    其組織及評鑑作業程序，由中央主管機關定之。中央主管機關應自收受評鑑申請
    書之日起三十日內，完成評鑑分類之決定，並公告評鑑分類之結果。第一項製造
    業或進口人，應就其機具結構，依商品檢驗法申請檢驗。」可知，該條例第四條
    雖亦有「電腦」字樣，但該「電腦」應與坊間販售含有主機、螢幕、鍵盤、音效
    卡等之個人電腦不同。亦即該條例所規範者，係指利用電腦原理及相關電腦配件
    所組成可以產生或顯示聲光影像、圖案、動作之專用遊樂機具。一般個人電腦內
    雖亦可儲存或自網際網路上擷取可以產生或顯示聲光影像、圖案、動作之遊戲，
    並供人下載把玩使用，但此僅係具備強大功能之現代個人電腦之附屬功能之一，
    顯非電子遊戲場業管理條例所規範利用電腦操縱，以產生或顯示聲光影像、圖案
    、動作之專用遊樂機具，否則市售個人電腦之製造、進口或軟體設計廠商，於製
    造或進口前，就其軟體，均應依該條例第六條之規定，向中央主管機關申請核發
    評鑑分類文件，並於出廠或進口時，向中央主管機關申請查驗，合格者，始發給
    機具類別標示證。此顯與市售個人電腦之製造、進口或軟體設計之現況不合。綜
    上所述，被告雖有擺設電腦十七台提供消費者得以利用網路功能上網娛樂而按時
    收費之事實，然因該等業務不在該條例規範之列，不屬電子遊戲場業，自無適用
    電子遊戲場業管理條例之理。此外，本院復查無其他積極證據足資認定被告此部
    分之行為有何違反電子遊戲場業管理條例第十五條、第二十二條之犯行，不能證
    明其犯罪，本應就被告所涉此部分之事實為無罪之諭知，惟公訴人認此部分與前
    揭論罪科刑部分為實質上一罪關係，爰不另為無罪之諭知，併此敘明。
據上論斷，應依刑事訴訟法第四百五十二條、第二百九十九條第一項前段，電子遊戲
場業管理條例第二十二條，公司法第十五條第三項，刑法第十一條前段、第二條第一
項前段、第五十五條、第四十一條第一項、第三十八條第一項第二款，罰金罰鍰提高
標準條例第二條，判決如主文。
中      華      民      國    九十      年      六      月     十九     日
                                    臺灣高雄地方法院刑事第一庭
                   法  官    陳玉聰
右正本證明與原本無異。
如不服本判決，應於判決送達後十日內，向本院提出上訴狀。
                                        書記官    鄭淑臻
中    華    民    國      九十      年     六       月       十九       日
附表：
┌─────┬───┐
│快打      │九台  │
├─────┼───┤
│九六快打  │二台  │
├─────┼───┤
│九七快打  │六台  │
├─────┼───┤
│九八快打  │六台  │
├─────┼───┤
│魔術方塊  │二台  │
├─────┼───┤
│ＤＪ      │一台  │
├─────┼───┤
│中國龍    │一台  │
├─────┼───┤
│一九四五  │一台  │
├─────┼───┤
│雷電      │一台  │
├─────┼───┤
│戰斧      │一台  │
├─────┼───┤
│越南大戰  │一台  │
├─────┼───┤
│飛機      │二台  │
├─────┼───┤
│打槍      │一台  │
├─────┼───┤
│三國志    │二台  │
├─────┼───┤
│比一比    │二台  │
├─────┼───┤
│劍魂      │二台  │
├─────┼───┤
│爆破王    │一台  │
├─────┼───┤
│賽車      │四台  │
├─────┼───┤
│一九四三  │二台  │
├─────┼───┤
│摩托車    │二台  │
├─────┼───┤
│其他      │二台  │
├─────┼───┤
│共計      │五一台│
└─────┴───┘
附錄本案論罪科刑法條全文：
電子遊戲場業管理條例第二十二條：
違反第十五條規定者，處行為人一年以下有期徒刑、拘役或科或併科新台幣五十萬元
以上二百五十萬元以下罰金。
公司法第十五條第三項
公司負責人違反前二項規定時，各處一年以下有期徒刑、拘役或科或併科
新臺幣十五萬元以下罰金，並賠償公司因此所受之損害。


司法院資訊處製作；財團法人民間司法改革基金會備份。
